【裁判字號】    95,台上,466
【裁判日期】    950316
【裁判案由】    確認親子關係不存在
【裁判全文】
最高法院民事判決              九十五年度台上字第四六六號
    上  訴  人  甲○○原名陳.
                        巷26.
    法定代理人  丙○○原名葉.
    訴訟代理人  陳河泉律師
    被 上訴 人  乙○○
                        組11.
上列當事人間請求確認親子關係不存在事件，上訴人對於中華民
國九十三年十月十九日台灣高等法院第二審判決（九十三年度家
上字第一九五號），提起上訴，本院判決如下：
    主  文
原判決廢棄，發回台灣高等法院。
    理  由
本件上訴人主張：伊生母丙○○於民國八十二年四月三十日與被
上訴人結婚，嗣於八十七年六月十日離婚。而伊於八十六年十二
月十六日出生，依法雖應推定為丙○○與被上訴人之婚生子，但
實係丙○○與訴外人彭勝暐所生，且自丙○○與被上訴人離婚後
即由彭勝暐撫育，茲為使伊能認祖歸宗，自有提起確認訴訟之必
要等情，爰求為確認兩造間之親子關係不存在之判決。
原審維持第一審所為上訴人敗訴之判決，駁回其上訴，無非以：
按依民法第一千零六十三條第一項規定受婚生推定之子女，如夫
妻逾期未提起否認之訴或雖提起但未得有勝訴之確定判決，在法
律上仍為夫之婚生子女，無論何人皆不得為反對之主張，故受婚
生推定之子女自不得提起確認親子關係不存在之訴，以否認其為
婚生。查上訴人之生母丙○○係於八十二年四月三十日與被上訴
人結婚，嗣於八十七年六月十日離婚，則依民法第一千零六十三
條第一項之規定，於八十六年十二月十六日出生之上訴人即應推
定為丙○○與被上訴人之婚生子。而觀之丙○○在第一審所為之
陳述，其所提否認子女之訴既遭敗訴判決確定，上訴人自不得依
民事訴訟法第二百四十七條第一項、第二項規定提起否認子女之
訴，依上說明，上訴人提起確認親子關係不存在之訴，於法自有
未合，不應准許等詞，為其判斷之基礎。
惟按子女獲知其血統來源，援以確定其真實父子身分關係，與子
女之人格權攸關，應受憲法保障，而民法第一千零六十三條第二
項規定得提起否認之訴者，僅限於夫妻之一方，子女本身並無獨
立提起否認之訴之資格，且未顧及子女得獨立提起該否認之訴時
應有之合理期間及起算日，足使子女之訴訟權受到不當限制，難
以維護其人格權益，是以依民法第一千零六十三條第一項規定受
婚生推定之子女，在夫妻之一方提起否認之訴得有勝訴之確定判
決以前，應得為反對之主張，而許其以法律推定之生父為被告，
準用民事訴訟法關於親子關係事件程序中否認子女之訴部分之相
關規定，提起否認生父之訴，以充分保障其人格權（司法院大法
官會議釋字第五八七號解釋參照）。查上訴人主張其係生母丙○
○與訴外人彭勝暐所生，而請求確認兩造間之父子關係不存在，
倘有否認被上訴人為其生父之意，揆之前開說明，上訴人之請求
是否全然無據，即有再推研之餘地，乃原審未遑探求上訴人之真
意，遽以前揭理由，而為上訴人不利之判決，自嫌速斷。上訴論
旨，指摘原判決不當，求予廢棄，非無理由。
據上論結，本件上訴為有理由。依民事訴訟法第四百七十七條第
一項、第四百七十八條第二項，判決如主文。
中    華    民    國  九十五  年    三    月  十六    日
                      最高法院民事第六庭
                          審判長法官  許  朝  雄
                                法官  謝  正  勝
                                法官  鄭  玉  山
                                法官  吳  麗  女
                                法官  袁  靜  文
      本件正本證明與原本無異
                                      書  記  官
中    華    民    國  九十五  年    三    月  二十九  日
                                                Ｒ


司法院資訊處製作；財團法人民間司法改革基金會備份。
